臺灣高等法院高雄分院刑事判決
110年度上易字第520號
上  訴  人  
即  被  告  毛福慶


上列上訴人因妨害自由等案件，不服臺灣高雄地方法院110年度
審易字第409號，中華民國110年9月30日第一審判決（起訴案號
：臺灣高雄地方檢察署109年度調偵字第1106號），提起上訴，
本院判決如下：
    主  文
上訴駁回。
    事  實
一、毛福慶與馮ＯＯ均係位於高雄市鼓山區青泉街12巷之「青泉山
    莊」公寓大廈住戶，雙方前因傷害案件涉訟（因撤回告訴，
    業經臺灣高雄地方檢察署檢察官以109年度調偵字第173號為
    不起訴處分），嗣毛福慶賠償馮ＯＯ新臺幣（下同）2萬元後
    和解，因此不睦。詎毛福慶於民國109年7月5日22時16分許
    ，手持未開鋒之武士刀1把，在「青泉山莊」1樓中庭巧遇馮
    ＯＯ與其妻葉ＯＯ，竟基於恐嚇及公然侮辱之犯意，先持該武士
    刀揮舞後，將武士刀插在草皮上，並接續在公眾得以共見共
    聞之「青泉山莊」1樓中庭，向馮ＯＯ恫稱：「出來啊，給你2
    萬…，有2萬可以賠你，你娘老機掰。」、「來，單挑敢不敢
    ，賠你2萬好不好」、「幹你娘機掰」、「你走路就注意一
    點啦」等語，以此加害生命、身體安全之事恐嚇馮ＯＯ，致其
    心生畏懼，並貶損其名譽、人格地位及社會評價。嗣經馮ＯＯ
    報警處理，經警於同日23時許到場，扣得毛福慶所有之武士
    刀1把，而查悉上情。
二、案經馮ＯＯ訴由高雄市政府警察局鼓山分局報告臺灣高雄地方
    檢察署檢察官偵查起訴。
    理  由
一、程序部分：
　　按被告以外之人於審判外之言詞或書面陳述，屬傳聞證據，
    原則上不得作為證據；惟被告以外之人於審判外之陳述，雖
    不符刑事訴訟法第159條之1至第159條之4之規定，而經當事
    人於審判程序同意作為證據，法院審酌該言詞陳述或書面陳
    述作成時之情況，認為適當者，亦得為證據，刑事訴訟法第
    159條第1項、第159條之5第1項分別定有明文。查本判決所
    引用屬於傳聞證據之部分，均已依法踐行調查證據程序，且
    檢察官及被告於本院準備程序時，均明示同意有證據能力（
    本院卷第45頁），基於尊重當事人對於傳聞證據之處分權，
    及證據資料越豐富越有助於真實發現之理念，本院審酌該等
    證據作成時之情況，並無違法取證之瑕疵，且無顯不可信之
    情形，以之作為證據應屬適當，自均有證據能力。
二、認定事實所憑之證據及理由：
　　訊據上訴人即被告毛福慶（下稱被告）雖未於本院審理程序
    時到庭，惟據其於原審及本院準備程序時坦承有於前揭時地
    ，持武士刀外出、在大樓中庭巧遇告訴人馮ＯＯ（下稱告訴人
    ）及口出「幹你娘機掰」等情，然矢口否認有何恐嚇及公然
    侮辱之犯行，辯稱：我當天是要將武士刀拿下來放到車上，
    且罵三字經只是口頭禪，並無恐嚇及侮辱告訴人之意思云云
    （原審卷第123至125頁，本院卷第44頁）。經查：
  ㈠被告有於前揭時地，手持未開鋒之武士刀1把，在「青泉山莊
    」1樓中庭遇到告訴人與葉ＯＯ後，向告訴人稱：「出來啊，
    給你2萬…你娘老機掰。」、「來，單挑敢不敢」、「幹你娘
    機掰」，亦有稱：「你走路就注意一點啦」等語之事實，業
    據被告於本院準備程序時坦承不諱，核與告訴人於警詢、證
    人葉ＯＯ及證人即管理員林ＯＯ於偵訊時之證述均相符（警卷第
    4頁反面，偵卷第32頁），復有檢察官勘驗筆錄及監視器翻
    拍照片在卷可稽（調偵卷第51至57頁），故此部分之事實，
    應堪認定。
  ㈡告訴人於警詢時指稱：被告於109年7月5日22時16分許，在「
    青泉山莊」內當著我的面，拿出武士刀敲打地板，並且用言
    語告知我「要跟我單挑」及「走路小心一點」，被告拿武士
    刀敲打地板，會讓我感到心生畏懼等語（警卷第4至5頁）。
    佐以證人葉ＯＯ於偵訊時具結證稱：當天我們走出電梯遇到被
    告，他手裡拿著武士刀，他本來走在我們前面，他拿武士刀
    敲擊地面，走出大門，他開始一直在講，給你們2萬了，你
    們是不是用的很爽，可以再給你們2萬啊，我看他一眼，他
    好像更生氣，他開始叫囂，不然來單挑，他開始跟我先生說
    來單挑，還揮舞武士刀，當時還沒把武士刀拔出來，管理員
    林ＯＯ就把武士刀搶下來；他是走出大門後才叫囂，他把武士
    刀舉起來的動作，讓我們覺得害怕等語（偵卷第32頁）。又
    證人林ＯＯ於偵訊時亦結證稱：109年7月5日被告與告訴人發
    生爭執時，是我值班，我有看到，他們二人本來就不愉快，
    之前他們有2萬元和解，在公告欄也有貼和解書，那天被告
    有喝酒，被告的老婆帶孫女去就醫，被告找不到人，就拿武
    士刀敲牆壁，剛好葉ＯＯ夫妻坐電梯下來，遇到被告，且被告
    還拿著武士刀，就對他們說：你還要2萬元，我還有很多啦
    。我去叫他不要這樣，他只是一直嚷讓，還有罵「幹你娘」
    ，他到外面後，就有把武士刀拉出來，我就把武士刀拿去藏
    ，他在叫囂，告訴人夫妻就拿手機錄影，武士刀抽出來時，
    好像就是嚇嚇葉ＯＯ夫妻他們，他插在草皮上，我就拿去藏起
    來等語（調偵卷第32頁），足見告訴人、證人葉ＯＯ及林ＯＯ之
    證述情節均大致相符。衡情，證人林ＯＯ為「青泉山莊」之管
    理員，且其證述內容尚稱公允，自堪作為告訴人及證人葉ＯＯ
    前揭證述之補強證據，而堪採信。
  ㈢再者，被告確實有對告訴人稱：「出來啊，給你2萬…，有2萬
    可以賠你，你娘老機掰。」、「來，單挑敢不敢，賠你2萬
    好不好，來，你閃，那個太太你走開，單挑敢不敢。」、「
    幹你娘機掰」、「好，自重好，自重好。現在社會就是這樣
    ，你走路就注意一點啦」等語，業經檢察官勘驗現場錄音檔
    屬實，有錄影畫面擷取照片1張及檢察官勘驗筆錄1份存卷可
    查（調偵卷第25、51頁）。由被告前揭話語之意涵，其中「
    出來啊，給你2萬…，有2萬可以賠你，你娘老機掰」可知，
    係針對被告與告訴人先前賠償一事，被告對告訴人罵出「你
    娘老機掰」等語；而告訴人在對被告表示：「毛先生我在錄
    音，請自重」後，被告即對告訴人表示：「好，自重好，自
    重好。現在社會就是這樣，你走路就注意一點啦」等語，顯
    係針對告訴人而來，而所謂「你走路就注意一點啦」，亦隱
    含危害告訴人生命、身體安全之意味。復參以被告揮舞未開
    鋒之武士刀而為前揭言論，衡情，告訴人當時應無法知悉該
    武士刀究竟有無殺傷力，故告訴人證述其因被告之言行而心
    生畏懼一節，應非無稽。又「青泉山莊」1樓中庭乃公眾得
    以共見共聞之場所，則被告在該處辱罵告訴人，已該當公然
    要件。是以，綜合前揭告訴人之指訴、證人之證詞及現場客
    觀環境因素等一切情狀，已堪認被告確有恐嚇及侮辱告訴人
    之行為。被告辯稱其並非對著告訴人恫稱：「你走路就注意
    一點啦」及辱罵三字經僅係口頭禪云云，均屬事後卸責之詞
    ，不足採信。
  ㈣至被告另辯稱其並未持武士刀敲擊地板恐嚇告訴人等語。依
    證人林ＯＯ於偵訊時證稱：被告拿武士刀敲牆壁，剛好告訴人
    夫妻搭電梯下來；證人葉ＯＯ於偵訊時證稱：被告本來走在我
    們前面，他拿武士刀敲擊地面後，走出大門才開始叫囂等語
    （偵卷第31至32頁），參酌監視器畫面顯示被告確實持武士
    刀走在前方，之後告訴人夫妻始步出電梯走在被告後方等情
    （調偵卷第53頁），足見被告持武士刀敲擊牆壁或地面時，
    尚不知告訴人在其後方，自非針對告訴人所為之舉動，故其
    此部分所辯，尚堪採信。惟仍無礙於其有前揭恐嚇及公然侮
    辱等犯行之認定，附此敘明。
  ㈤綜上所述，被告所辯各節，均屬事後卸責之詞，不足採信。
    其確有於前揭時地恐嚇及公然侮辱告訴人之犯行，洵堪認定
    。本案事證明確，應依法論科。
三、論罪科刑：
    核被告所為，係犯刑法第305條之恐嚇危害安全罪及同法第3
    09條第1項之公然侮辱罪。被告接續以言行恐嚇、公然侮辱
    告訴人之行為，係於相近地點、密接時間為之，其各行為之
    獨立性極為薄弱，應論以接續犯。被告以一行為同時觸犯恐
    嚇危害安全罪及公然侮辱罪，乃一行為同時觸犯二罪名，為
    想像競合犯，依刑法第55條前段規定，應從一重之恐嚇危害
    安全罪處斷。
四、上訴論斷之理由：　　
　　原審認被告罪證明確，因而適用刑法第305條、第309條第1
    項前段、第55條、第41條第1項前段、刑法施行法第1條之1
    等規定，並審酌被告不思以理性態度與告訴人共處，竟因與
    告訴人有前揭宿怨，即為上開恐嚇及侮辱之行為，動機及行
    為均有可議；又被告持未開鋒之武士刀恐嚇告訴人，與單純
    言語為之，應予不同評價。惟考量被告行為時已60多歲，因
    飲酒後找不到配偶及孫女，遂心情欠佳之事發緣由；暨衡以
    被告自述高職畢業、從事車床工作、無親屬需撫養之智識程
    度及經濟能力等一切情況，量處被告拘役50日，並諭知以1,
    000元折算1日之易科罰金折算標準。復說明扣案之武士刀1
    把係被告所有，業經被告於警詢時供述明確（警卷第2頁反
    面），且係作為恐嚇告訴人所用之物，應依刑法第38條第2
    項前段之規定，宣告沒收之。經核原判決認事用法，並無不
    合，量刑亦屬允當。被告上訴意旨猶執前詞否認犯罪，指摘
    原判決不當，為無理由，應予駁回。
五、被告於審理期日經合法傳喚（本院卷第53頁），無正當理由
    不到庭，爰依刑事訴訟法第371條之規定，不待其陳述，逕
    行判決。
據上論結，應依刑事訴訟法第368條、第371條，判決如主文。
本案經檢察官許紘彬提起公訴，檢察官高大方到庭執行職務。
中　　華　　民　　國　　111 　年　　3 　　月　　23　　日
                  刑事第二庭  審判長法  官  孫啓強
                                    法  官  范惠瑩
                                    法  官  鄭詠仁
以上正本證明與原本無異。
不得上訴。
中　　華　　民　　國　　111 　年　　3 　　月　　23　　日
                                    書記官  楊明靜
附錄本判決論罪科刑法條：
中華民國刑法第305條
以加害生命、身體、自由、名譽、財產之事恐嚇他人，致生危害
於安全者，處2年以下有期徒刑、拘役或9千元以下罰金。
中華民國刑法第309條
公然侮辱人者，處拘役或9千元以下罰金。
以強暴犯前項之罪者，處1年以下有期徒刑、拘役或1萬5千元以
下罰金。